【裁判字號】    98,交上易,608
【裁判日期】    980922
【裁判案由】    過失傷害
【裁判全文】
臺灣高等法院臺南分院刑事判決       98年度交上易字第608號
上  訴  人  臺灣臺南地方法院檢察署檢察官
被      告  甲○○
上列上訴人因被告過失傷害案件，不服臺灣臺南地方法院97年度
交易字第255號中華民國98年7月7日第一審判決（起訴案號：臺
灣臺南地方法院檢察署97年度偵字第9334號），提起上訴，本院
判決如下：
    主  文
上訴駁回。
    理  由
一、按刑事訴訟法第361條、第367條規定，不服地方法院之第一
    審判決而提起上訴者，應提出上訴書狀，並敘述具體理由，
    為上訴必備之程式；其所提出之書狀未敘述上訴理由，或僅
    曾以言詞陳述上訴理由者，均應於上訴期間屆滿後20日內補
    提理由書於第一審法院。第一審法院經形式審查，認逾期未
    補提上訴理由者，應定期間先命補正；逾期未補正者，為上
    訴不合法律上之程式，應以裁定駁回。倘已提出上訴理由，
    但所提非屬具體理由者，則由第二審法院以上訴不合法律上
    之程式，判決駁回。而所謂具體理由，必係依據卷內既有訴
    訟資料或提出新事證，指摘或表明第一審判決有何採證認事
    、用法或量刑等足以影響判決本旨之不當或違法，而構成應
    予撤銷之具體事由，始克當之（例如：依憑證據法則具體指
    出所採證據何以不具證據能力，或依憑卷證資料，明確指出
    所為證據證明力之判斷如何違背經驗、論理法則）；倘僅泛
    言原判決認定事實錯誤、違背法令、量刑失之過重或輕縱，
    而未依上揭意旨指出具體事由，或形式上雖已指出具體事由
    ，然該事由縱使屬實，亦不足以認為原判決有何不當或違法
    者（例如：對不具有調查必要性之證據，法院未依聲請調查
    亦未說明理由，或援用證據不當，但除去該證據仍應為同一
    事實之認定），俾與第二審上訴制度在請求第二審法院撤銷
    、變更第一審不當或違法之判決，以實現個案救濟之立法目
    的相契合，並節制濫行上訴（最高法院97年度台上字第892
    號判決參照）。
二、上訴人即檢察官上訴理由略以：按科刑時應以行為人之責任
    為基礎，並審酌一切情狀，尤應注意犯罪行為人之品行、違
    反義務之程度、所生之損害及犯後態度等為量刑輕重之標準
    ，刑法第五十七條定有明文。復量刑輕重雖屬司法裁量權限
    ，惟仍應受憲法上平等原則及比例原則之拘束。原審於判決
    書第三頁第七行起，既認被告駕車超速實屬不該，又未與告
    訴人和解，雖屬自首且認罪，卻僅量處被告法定刑六月以下
    之四十日，而非取法定刑之中間刑度量處，其量處刑度似與
    上開所述理由有違，原審量刑似有再斟酌之必要。
三、經查：按刑之輕重，係屬事實審法院得依職權自由裁量之事
    項，苟於量刑時，已依行為人之責任為基礎，並斟酌刑法第
    57條各款所指情狀，而未逾越法定範圍，又未濫用其職權，
    即不得遽指為違法。本案業經原審法院於判決理由欄三、敘
    明：「按前行車減速靠邊或以手勢或亮右方向燈表示允讓後
    ，後行車始得超越。超越時應顯示方向燈並於前車左側保持
    半公尺之間隔超過，道路交通安全規則第101條第1項第5款
    定有明文。查被告領有普通重型機車駕駛執照，有前開被告
    道路交通事故調查報告表 (二)附卷可佐，被告對上述道路
    交通安全規則應知之甚稔，且依卷附之交通事故調查報告表
    (一)所載，本件肇事時天候晴、日間自然光線、柏油路面乾
    燥無缺陷、無障礙物，視距良好等情狀，則肇事當時並無不
    能注意之情事。是被告在主、客觀均無不能注意之情形下，
    竟疏未注意前開規定，貿然超越前車，以致發生前開車禍，
    被告駕駛重型機車之行為有所過失，已甚明顯。惟按變換車
    道時，應讓直行車先行，並注意安全距離，道路交通安全規
    則第99條第1項第3款定有明文。查告訴人於上開路段右偏行
    駛等情，業據證人陸建安證述明確 (參原審卷第28頁)，並
    有繪製現場圖附卷可佐 (見原審卷第33頁)，審酌證人距離
    告訴人僅3、4輛機車之距離，且當日天氣晴朗，光線明亮，
    當無誤認之可能，是其證詞洵堪採信。告訴人駕車既右偏行
    駛，且未讓直行車先行，及未注意安全距離，則告訴人亦有
    違反上開規定之行為，是本件告訴人亦與有過失。系爭交通
    事故經送請臺灣省南區車輛行車事故鑑定委員會鑑定結果，
    亦認：『一、甲○○駕駛普通重型機車，超越未保持安全間
    隔，為肇事原因；二、乙○○駕駛普通重型機車，右偏行駛
    ，同為肇事原因』，此有上開鑑定委員會鑑定意見書1份在
    卷可佐 (原審卷第8頁)，益證被告及告訴人對於本件車禍之
    發生，均有過失無訛。」等語，而認本件車禍之發生，被告
    及告訴人均有過失。復於判決理由欄四、敘明：「核被告甲
    ○○所為，係犯刑法第284條第1項前段之過失傷害罪。又被
    告於肇事後於警方尚不知何人犯罪前，即主動向前往處理之
    員警坦承肇事，並接受裁判等情，有臺南市警察局第三分局
    道路交通事故肇事人自首情形紀錄表在卷可憑 (參警卷第31
    頁)，符合刑法第62條前段規定之自首要件，爰依法減輕其
    刑。審酌被告駕駛車輛，本應謹慎小心，以維自身及參與道
    路交通者之安全，竟疏未注意致超車不當肇事，使告訴人受
    有前開傷害，實屬不該，且犯後未與告訴人就民事賠償事宜
    達成和解，為念其並無其他犯罪紀錄，素行尚佳，又告訴人
    對本件交通事故之發生亦有前述之過失，同為肇事原因等一
    切情狀，量處如主文所示之刑，並諭知易科罰金之折算標準
    。」等語綦詳，因而於主文諭知被告甲○○因過失傷害人，
    處拘役40日，如易科罰金，以新台幣1千元折算1日，足見原
    審已詳載其量刑之依據，並在適法範圍內行使科刑之裁量權
    。再查，過失傷害罪之法定刑為「六月以下有期徒刑、拘役
    或五百元以下罰金」，從而原判決量處上開徒刑，亦無量刑
    過重而違反比例原則之情事。是原審就被告該當上開之罪，
    並量處上開之刑，已詳予審酌，並於理由欄中敘明綦詳，原
    審就刑罰裁量職權之行使，既未逾越法律所規定之範圍，亦
    無濫用權限之情形，自不得認其量刑有何不當。上訴人即臺
    灣臺南地方法院檢察署檢察官指摘原審之量刑違反比例原則
    ，核其上訴意旨，要係就原審量刑之裁量反覆爭執，不能認
    為已經依據卷內既有訴訟資料或提出新事證，指摘或表明第
    一審判決有何採證認事、用法或量刑等足以影響判決本旨之
    不當或違法，自難謂係具體理由，揆諸上開說明，本件上訴
    顯不合法律上程式，應予駁回，並不經言詞辯論為之。
四、據上論斷，應依刑事訴訟法第367條前段、第372條，判決如
    主文。
中    華    民    國    98    年    9     月    22    日
                  刑事第四庭    審判長法  官  吳志誠
                                      法  官  彭喜有
                                      法  官  羅心芳
以上正本證明與原本無異。
不得上訴。
                                      書記官  蔡振豐
中    華    民    國    98    年    9     月    23    日


司法院資訊處製作；財團法人民間司法改革基金會備份。
